臺灣高等法院刑事裁定
109年度毒抗字第356號
抗  告  人
即  聲請人  臺灣士林地方檢察署檢察官
被      告  陳昶宏


上列抗告人即聲請人因被告違反毒品危害防制條例案件，不服臺
灣士林地方法院109年度毒聲字第169號，中華民國109年11月30
日裁定，提起抗告，本院裁定如下：
    主  文
原裁定撤銷。
聲請駁回。
    理  由
一、原裁定意旨略以：被告陳昶宏於民國109年10月11日晚間8時
    許，在新北市○○區○○街000號5樓住處，以玻璃球燒烤吸食煙
    霧之方式，施用第二級毒品甲基安非他命1次。嗣於同日晚
    間10時許，在臺北市○○區○○○路000號朝代大戲院附近，因另
    案為警查獲等事實，業據被告於偵查中坦承不諱，且被告為
    警查獲當時採集之尿液送驗後，結果呈甲基安非他命、安非
    他命陽性反應，有臺北市政府警察局偵辦毒品案件尿液檢體
    委驗單（尿液檢體編號：145314號）、台灣尖端先進生技醫
    藥股份有限公司濫用藥物檢驗報告（尿液檢體編號：145314
    號）各1份在卷可稽，足認被告前揭任意性自白與事實相符
    ，應屬可信。本件事證明確，洵堪認定。檢察官聲請裁定將
    被告送勒戒處所觀察、勒戒，應予准許，爰依毒品危害防制
    條例第20條第1項及觀察勒戒處分執行條例第3條第1項之規
    定，裁定將被告送勒戒處所觀察、勒戒等語。
二、抗告意旨略以：本案被告之犯罪地為新北市○○區○○街000號5
    樓住處，戶籍地亦在該址，檢察官向臺灣士林地方法院（下
    稱士林地院）聲請觀察、勒戒時，被告因另案係羈押於法務
    部○○○○○○○○○○○○○○○○），故士林地院並非有管轄權之法院，
    卻仍就本案聲請為實體裁駁，顯有刑事訴訟法第379條第4款
    之當然違背法令情事，爰依法提起抗告，請將原裁定撤銷，
    另為適法之裁定等語。
三、經查：
　㈠被告基於施用第二級毒品甲基安非他命之犯意，於109年10月
    11日晚間8時許，在新北市○○區○○街000號5樓住處，將第二
    級毒品甲基安非他命置於玻璃球內，以加熱燒烤吸食煙霧之
    方式，施用第二級毒品甲基安非他命1次，嗣於同日晚間10
    時許，於臺北市○○區○○○路000號朝代大戲院附近，與喬裝買
    家之員警進行交易第二級毒品甲基安非他命時，為警當場查
    獲，並扣得第二級毒品甲基安非他命1包等情，業經被告於
    警詢、偵查時坦承不諱（臺灣士林地方檢察署109年度毒偵
    字第1909號卷〈下稱毒偵卷〉第16頁至第21頁、第137頁），
    且被告於同日晚間11時50分許為警採集之尿液，經送台灣尖
    端先進生技醫藥股份有限公司以酵素免疫分析法（EIA）初
    步檢驗，並以氣相層析質譜分析法（GC/MS）確認檢驗後，
    確呈安非他命、甲基安非他命陽性反應，有該公司出具之10
    9年10月27日濫用藥物檢驗報告、臺北市政府警察局偵辦毒
    品案件尿液檢體委驗單（尿液檢體編號：145314號）、勘察
    採證同意書各1份附卷可憑（見毒偵卷第81頁、第159頁、第
    165頁），是被告於前開時、地施用第二級毒品甲基安非他
    命之犯行，應堪認定。
　㈡按案件由犯罪地或被告之住所、居所或所在地之法院管轄，
    刑事訴訟法第5條第1項定有明文。被告為本件施用第二級毒
    品甲基安非他命犯行之地點既係其位於新北市土城區之住所
    地即戶籍地，依卷附士林地檢署109年11月26日士檢家廉109
    毒偵1909字第1099053835號函上士林地院之收文章、本院被
    告前案紀錄表所示（見士林地院109年度毒聲字第169號卷第
    3頁），檢察官聲請觀察、勒戒，於109年11月26日繫屬於士
    林地院時，被告又係羈押於臺北看守所，已均非屬士林地院
    之管轄範圍。且被告縱因另案涉嫌販賣第二級毒品甲基安非
    他命未遂、持有第二級毒品甲基安非他命犯行，於臺北市大
    同區為警查獲，然上開犯行與被告施用第二級毒品甲基安非
    他命之犯行間，並不具備高、低度行為間之垂直關係，而無
    吸收關係之實質上一罪可言，自難以查獲地為士林地院管轄
    範圍，即認士林地院就本件觀察、勒戒之聲請具有管轄權。
　㈢綜此，檢察官向士林地院聲請觀察、勒戒時，被告之犯罪地
    、住所地、所在地既均非士林地院管轄區域，士林地院就本
    件聲請自無管轄權，卻逕為實體裁駁，即有未恰。抗告人以
    前詞提起抗告，指摘原裁定不當，為有理由，應由本院撤銷
    原裁定，並駁回檢察官之聲請。
　㈣另刑事訴訟法第304條規定「無管轄權之案件，應諭知管轄錯
    誤之判決，並同時諭知移送於管轄法院」，係針對判決而言
    ，就裁定部分則無類似或準用之規定，併此敘明。　
據上論斷，應依刑事訴訟法第413條，裁定如主文。　　
中　　華　　民　　國　　109 　年　　12　　月　　31　　日
                  刑事第四庭  審判長法　官  陳筱珮
                                    法　官  吳元曜
                                    法　官  羅郁婷
以上正本證明與原本無異。
不得再抗告。
                                    書記官  蔡易霖
中　　華　　民　　國　　110 　年　　1 　　月　　5 　　日